【裁判字號】    89,交上訴,92
【裁判日期】    890427
【裁判案由】    過失致死
【裁判全文】
臺灣高等法院刑事判決                            八十九年度交上訴字第九二號
    自  訴  人  甲○○
    自訴代理人  己○○
    上 訴 人即
    被      告  丁○○
右列被告因業務過失致死案件，不服臺灣新竹地方法院，八十八年度交自字第五號，
中華民國八十九年四月二十七日第一審判決（併辦案號：臺灣新竹地方法院檢察署八
十八年度偵字第四０四九號），提起上訴，本院判決如左：
    主  文
上訴駁回。
    事  實
一、丁○○係忠原交通企業股份有限公司之司機，為從事駕駛業務之人。於民國（下
    同）八十七年三月十二日上午五時五十分許，駕駛車號ＳＳ－０七五號中型巴士
    ，沿省道台一線，由北往南方向行駛，途經新竹縣湖口鄉台一線五十五點二公里
    民聖加油站前，本應注意汽車行駛時應注意車前狀況，隨時採取必要之安全措施
    ，並應注意與前車應保持安全距離，而依其情節，並無不能注意之情事，竟未注
    意車前狀況且未與前方李道森駕駛Ｋ０－六六三一號自小客車保持隨時可以煞停
    之距離，乃於上開地點以高速自後追撞李道森所駕駛之自小客車，致李道森所駕
    駛之自小客車失控打橫後，又再次撞擊李道森自小客車左側，致李道森因此受有
    顱內合併胸腔內出血之傷害而當場死亡。
二、案經李道森之父甲○○提起自訴，及臺灣新竹地方法院檢察署檢察官相驗後移送
    併辦。
    理  由
一、訊據被告丁○○雖對於確有於右揭時地肇事致李道森死亡之事實供承不諱，惟矢
    口否認有何過失犯行，於原審辯稱：到了民聖加油站前三、四十公里，就看見死
    者所駕駛之自小客車失控，從北上車道緊急煞車，就滑到南下車道前，我就踩煞
    車，煞不住就撞上去云云。本院審理時辯稱：伊是被害人，是對方飛過伊車道，
    伊是北往南走，要到新竹載員工，車禍地點民聖加油站前，當天下雨，天未亮，
    伊在自己車道，該處沒有分隔島，伊車被撞入加油站內，伊之左側車門有撞到，
    對方駕駛座直接被撞到。(本院八十九年六月十九日筆錄)
二、本院查：
(一)、被告雖辯稱李道森案發當時行駛方向是在其對向車道，因李道森之自小客車失
      控打滑而滑向其車道，致其閃避不及才發生車禍云云；另證人戊○○於警訊時
      雖亦供稱：一開始我聽到類似煞車撞擊的聲音（碰碰），那輛車子因煞車打滑
      接著向前滑行，輪胎飛出去，造成車子傾斜，接著滑向南向快車道，有輛巴士
      正在行進中，二部車輛同向行進中，自小客車在失控狀態中，小巴士就迎面撞
      擊自小客車左側車門等語（見警訊筆錄第四頁後面），又證人戊○○於偵查中
      供稱：當時我人在加油站辦公室內，聽到煞車聲，從辦公室窗口看出去可看到
      縱貫路上情形，看到一台自小客車在北上車道上煞車並從二個安全島中間滑至
      南下車道，我沒理會，繼續看我的電視，不到二秒就聽到「碰」一聲，再看時
      就看到巴士車往加油站方向駛進，自小客車左側車頭及左側車門被撞，巴士車
      是車頭正前方撞到（見偵查卷第十二頁），沒有看到二車相撞（見偵查卷第十
      三頁及原審八十九年一月二十七日訊問筆錄）等語；惟查；被告丁○○供稱當
      時其行駛於南向外車道（見偵查筆錄第十四頁）而證人戊○○卻供稱被告係行
      駛內側車道（見偵查筆錄第十三頁），二者已有不符。且被告供稱：對方速度
      很快，也沒撞到東西，就突然打滑一直撞過來（見偵查筆錄第十四頁），而證
      人戊○○於原審訊問時則供稱：自小客車撞到安全島一直滑到待轉處，小巴士
      撞上去（見原審八十九年一月二十七日訊問筆錄），二者更不吻合。證人戊○○於警訊及偵查中均供稱自小客車打滑時，輪胎有掉落一個，則依其所述，當
      李道森之自小客車因撞擊安全島，失控打滑輪胎掉落滑向對向車道時，依經驗
      法則判斷，自小客車於掉落一個輪胎之後，車身必會傾斜，應會產生刮地痕，
      惟查本件依道路交通事故調查報告表所繪製之事故現場圖，在李道森原先行駛
      之方向及被告所行駛方向之內車道上均無刮地痕，刮地痕卻是在南向外車道，
      足見該證人所證與吾人之經驗法則有違；另被害人李道森所駕小客車倘若輪胎
      脫落、打滑至南下車道，被告車必將撞上被害人自小客車之車頭或右側身；且
      若被害人車輪胎於北上車道脫落、打滑，則於被撞前應於地面留有刮地痕，然
      而現場刮地痕在南向車道，對向車道毫無痕跡，顯然被害人車在被撞擊前並無
      輪胎脫落打滑之情形。又依照被害人車車頭停向，二車應係同向行駛；且被害
      人自小客車左側有二次接觸撞擊，應是小巴士先撞到小客車左後輪，小客車失
      控橫向到小巴士前，小巴士才撞到小客車左側，足見證人戊○○與被告說詞與
      事實不符，台灣省車輛行車事故覆議鑑定委員會八十七年十二月二十三日交覆
      字第八七０七五八號鑑定結論及鑑定證人丙○○亦同此認定（見原審八十八年
      七月六日訊問筆錄），足見證人所述之事實應非實在，被告所辯亦屬事後卸責
      之詞，不足採信。
(二)、本院審理時鑑定證人丙○○證稱：伊是臺灣省車輛行車事故覆議鑑定委員會本
      件承辦員，依據被告、及加油站員工戊○○筆錄、檢察官勘驗筆錄來研判。證
      人戊○○雖有說自小客打滑後，輪胎就飛出去了，惟依現場所留下的刮地痕，
      研判他們車子是同向行駛。而且不是一前一後。依據現場痕跡及死者之傷勢，
      死者是左後門被撞，有照片可證，所以他是往加油站方向。現場之刮痕起點是
      南下車道的快慢車道分界點，不是在加油站的範圍內，小巴士的右輪有跨到快
      慢車道的分界線。被告在警訊時有說他走慢車道。證人辛○○證稱：伊是竹北
      分局警員，接獲民眾報案，就趕往現場處理。現場情況是有一部自小客橫在南
  向車道，另一部小巴士衝入加油站內。該二部車撞擊點是小巴士是比較靠左半
      部，自小客是駕駛座側面整個被撞。地點沒有轉彎處，伊有問加油站員工，他
      們說那車沒有進入加油。從加油站到車禍地沒有撞擊痕跡，最早撞擊點應是在
      路邊邊線，有採證到。那時下很大的雨，視線非常不好。採證到的撞擊點，是
      只採證到是由外往內，沒有採證到是何方向至何方向。車斜斜停在靠加油站的
      出口位置。所以當初研判可能有入內加油，但問加油站員工，都說他沒有入內
      加油。(本院八十九年六月十九日筆錄)由丙○○、辛○○之供述及從現場圖、
      現場照片、車損情形觀之，被告車子是正面偏左部分撞到死者車子左側車身，
      死者車子若是南往北迴轉或衝到南下車道，死者車子被撞擊處應是右側車身，
      故以丙○○之鑑定較符合經驗法則。
(三)、臺灣省竹苗區車輛行車事故鑑定委員會依當事人、家屬、警員之陳述及二車車
      損、李車刮地痕走向、長度、所在位置、認為李道森失控駛入對向車道為肇事
      原因。丁○○駕駛自大客車無肇事因素。此有該委員會八十七年五月二十八日
      (八七)竹鑑字第八七三七七號函可按。惟查：乙○○到庭供述：伊沒有參與鑑
      定，只負責作報告書寫，伊本身不是委員，只提供資料，不負責鑑定，但有全
      程參與。因當場沒有刮地痕，當時小客車是左側開始被撞擊，而小巴士是左側
      被撞擊很嚴重。依他們被告及家屬所述，兩車為對向行駛，所以鑑定被告沒有
      過失。但我們沒有找到證據。依判斷小巴士當時應是在外側車道行走，小客車
      有可能剛起步想入快車道而被撞，覆議會是注意車損，而我們是注意當時天候
      ，車子停留的狀態。(本院八十九年六月十九日筆錄)乙○○既非鑑定委員，亦
      即非專業人士，其所述為個人意見，其所言尚難採為證據。又該鑑定委員會係
      因現場沒有刮地痕，當時小客車是左側開始被撞擊，而小巴士是左側被撞擊很
      嚴重，而依被告及家屬所述，認兩車為對向行駛，所以鑑定被告沒有過失，惟
      乙○○又稱沒有找到證據。既無證據，則臺灣省竹苗區車輛行車事故鑑定委員
      會之鑑定即難採為判斷之依據。
(四)、證人戊○○到庭供述：八十七年三月十二日有在民聖加油站工作，那天是上夜
      班，是晚上十一點到隔天早上七點。那天早上五點多有發生車禍，那時我在看
      電視，那時還有證人庚○○也在看電視，他先聽到聲音，是北上路段。他問我
      有無聽到聲音，我說好像有，他就往窗戶外看，我沒有注意，差不多沒有多久
      ，我就聽到一聲巨響，我衝出去看，已發生車禍，發生車禍前，沒有車子進來
      加油再出去，發生車禍地點，是在南下車道，在待轉處，是大巴士要衝進加油
      站。據我看小客車應是往北。他們撞前我沒有看到，所以我不知之前他是要往
      那裡，但我同事聽到聲音叫我注意時，我從窗戶看他是往北方向，然後我再回
      去看電視，就聽到一聲巨響。小客車沒有先入加油站再出去。（本院八十九年
      八月十四日筆錄）證人戊○○既是聽到一聲巨響，才衝出去看，而看到發生車
      禍地點，是在南下車道，在待轉處，顯然未直接目擊小客車行進方向，又其稱
      「據我看小客車應是往北」，則屬推測之詞，況其稱「他們撞前我沒有看到」
      ，是則戊○○所言，尚難作為判斷小客車行進方向之依據。另戊○○稱當時庚○○亦在看電視，有聽到聲音，惟查：庚○○亦是聽到一聲巨響，才衝出去看
      ，顯然亦未目擊小客車行進方向，本院認其對事實之釐清，無太大作用，故不
      再傳訊，併此敘明。
(五)、被害人李道森確因本件車禍受傷死亡，亦經臺灣新竹地方法院檢察署檢察官督
      同法醫師相驗明確，製有相驗屍體證明書、驗斷書及勘驗筆錄等在卷可憑。
(六)、按汽車行駛時，駕駛人應注意車前狀況，並隨時採取必要之安全措施；又汽車
      在同一車道行駛時，除超越前車外，後車與前車之間應保持隨時可以煞停之距
      離，道路交通安全規則第九十四條第一項、第三項分別定有明文。查被告於前
      揭時地駕駛車輛應注意能注意而不注意上開之規定，以致肇事，被告之行為自
      有過失，被告之過失行為與被害人死亡間具有相當因果關係，
(七)、綜上：本件罪證明確，被告之上開犯行洵堪認定。
三、查被告丁○○係忠原交通企業股份有限公司之司機，為從事駕駛業務之人。原審
    審核被告丁○○所為，係犯刑法第二百七十六條第二項之業務過失致死罪。爰審
    酌被告之過失程度、所生之危害、肇事後否認犯行且迄未與被害人家屬達成民事
    和解等一切情狀，適用刑事訴訟法第二百九十九條第一項前段，刑法第二百七十
    六條第二項、罰金罰鍰提高標準條例第一條前段，判決丁○○從事業務之人，因
    業務上之過失致人於死，處有期徒刑捌月。經核認事用法，尚無違誤，上訴人上
    訴指摘原判決不當，為無理由，應予駁回。
據上論斷，應依刑事訴訟法第三百六十八條，判決如主文。
中    華    民    國      九十      年      二        月     二十三     日
                          臺灣高等法院刑事第二十四庭
                                    審判長法  官  陳  貽  男
                                          法  官  王  炳  梁
                                          法  官  李  世  貴
右正本證明與原本無異。
如不服本判決應於收受送達後十日內向本院提出上訴書狀，其未敘述上訴之理由者並
得於提起上訴後十日內向本院補提理由書（均須按他造當事人之人數附繕本）。
                                          書記官  王  嬿  婉
中    華    民    國      九十      年      二        月     二十六     日


司法院資訊處製作；財團法人民間司法改革基金會備份。
